【裁判字號】    99,上易,343
【裁判日期】    990921
【裁判案由】    遷讓房屋
【裁判全文】
臺灣高等法院臺中分院民事判決         99年度上易字第343號
上  訴  人  乙○○
被上訴人    甲○○
訴訟代理人  丙○○
上列當事人間請求遷讓房屋事件，上訴人對於民國99年6月17日
臺灣彰化地方法院99年度訴字第404號第一審判決提起上訴，本
院於99年9月7日言詞辯論終結，判決如下：
    主  文
原判決除確定部分外廢棄。
上開廢棄部分，被上訴人在第一審之訴及假執行之聲請駁回。
第一（除確定部分外）、二審訴訟費用由被上訴人負擔。
    事實及理由
一、被上訴人主張：坐落彰化縣彰化市○○段南郭小段17地號、
    面積1238平方公尺、應有部分10000分之247土地及其上建號
    彰化縣彰化市○○段南郭小段8022建號、門牌號碼彰化縣彰
    化市○○路○段215之2號4樓建物（下稱系爭不動產）為伊所
    有。伊因受上訴人、上訴人配偶陳世曜及伊之子王金榮共同
    詐欺而簽立系爭不動產買賣契約，並於民國（下同） 96年6
    月15日向彰化地政事務所辦理所有權移轉登記予上訴人所有
    。嗣伊向上訴人提出塗銷所有權移轉登記之訴，經原法院97
    年度訴字688號民事判決伊敗訴，伊上訴後經本院 98年度上
    易字第 438號判決伊勝訴確定。經伊發函催告請求上訴人遷
    出並返還土地，然上訴人迄未遷離。上訴人以詐欺不法手段
    取得系爭不動產所有權後，與伊之子王金榮簽有公證之租賃
    契約書。嗣上訴人以該公證之租賃契約書聲請強制執行，於
    98年11月9 日將伊強制執行遷出系爭不動產，而系爭不動產
    所有權移轉之買賣契約及物權移轉契約既經伊撤銷且經判決
    伊勝訴確定，則上訴人即屬無權占有系爭不動產，且獲有相
    當於租金之不當得利，致伊受有無法使用收益該房屋之損害
    。上訴人就系爭不動產曾以每月新台幣（下同） 1萬2000元
    出租予王金榮，爰依侵權行為損害賠償、不當得利返還請求
    權，願以每月5000元作為相當於租金之損害賠償金額，求為
    判命上訴人自 98年11月9日起至99年7月3日遷讓交還房屋之
    日止，計8個月，應給付伊4萬元之判決。（上訴人就其敗訴
    之遷讓房屋部分未聲明不服，另被上訴人於本院減縮請求 3
    萬2000元及利息部分已經確定）
二、上訴人則以：自被上訴人經原法院強制執行遷出系爭不動產
    後，伊已更換鎖匙，惟系爭不動產係處於斷水斷電狀態，伊
    從未進入使用，又伊取得系爭不動產之時點為 96年6月15日
    ，是時被上訴人已知悉其被詐騙，卻遲至 99年5月間才提起
    訴訟，時效已經消滅。再者，伊取得系爭不動產後，被上訴
    人尚有20萬7393元房貸未償，而由伊代償，伊主張抵銷，經
    抵銷後，被上訴人對伊已無何債權等語，資為抗辯，並求為
    判決駁回被上訴人之訴。
三、被上訴人主張之事實，業據其提出土地及建物登記謄本、本
    院 98年度上易字第438號判決暨確定證明等為證，且為上訴
    人所不爭執，堪信為真實。
四、按因故意或過失，不法侵害他人之權利者，負損害賠償責任
    ，民法第184條第1項前段定有明文。查本件上訴人無權占有
    系爭不動產，自屬不法侵害被上訴人對系爭不動產之所有權
    ，致使被上訴人受有不能為正當使用收益之損害，應負損害
    賠償之責。上訴人雖辯稱其從未進入使用云云，縱然屬實，
    亦無從免除其應負之損害賠償責任。又上訴人以經公證之租
    賃契約書聲請強制執行，於 98年11月9日將被上訴人強制執
    行遷出系爭不動產，自斯時起，上訴人無權占有系爭不動產
    ，被上訴人行使相當於租金之損害賠償請求權，應自該時起
    算，尚未罹於時效而消滅，上訴人抗辯相當於租金之損害賠
    償請求權時效已經消滅，應無可取。又上訴人曾以每月租金
    1萬 2000元出租系爭不動產，業據被上訴人提出經公證之租
    賃契約書為證，被上訴人僅以每月受有5000元之損失請求賠
    償，應可採取。是被上訴人依侵權行為之法律關係，請求上
    訴人給付自 98年11月9日起至99年7月3日止，計8個月4萬元
    相當於租金之損害賠償，為有理由，應予准許。然查，上訴
    人主張伊取得系爭不動產後，代償被上訴人房屋貸款20萬73
    93元，伊主張抵銷，經抵銷後，被上訴人對伊已無何債權等
    語，並提出伊彰化第一信用合作社000000000000號帳戶存摺
    為證，並為被上訴人所不爭執，經核上訴人之主張應可採取
    ，是經抵銷後，被上訴人對上訴人已無何債權。從而，被上
    訴人本於侵權行為及不當得利之法律關係，請求上訴人給付
    為無理由，不應准許。其假執行之聲請亦失所附麗，應併予
    駁回。原審判命上訴人給付 7萬2000元及法定遲延利息，並
    為假執行之宣告，自有未洽。上訴意旨指摘原判決此部分不
    當，求予廢棄改判，為有理由。自應由本院予以廢棄改判，
    如主文第2項所示。
五、據上論結，本件上訴為有理由，依民事訴訟法第 450條、第
    78條，判決如主文。
中    華    民    國    99    年    9     月    21    日
                民事第三庭    審判長法  官  陳照德
                                    法  官  朱  樑
                                    法  官  曾謀貴
以上正本係照原本作成。
不得上訴。
                                    書記官  王麗珍
中    華    民    國    99    年    9     月    21    日
                                                      Ｓ

司法院資訊處製作；財團法人民間司法改革基金會備份。
